【裁判字號】    97,訴,539
【裁判日期】    970917
【裁判案由】    毒品危害防制條例
【裁判全文】
臺灣高雄地方法院刑事判決               97年度訴字第539號
公  訴  人  臺灣高雄地方法院檢察署檢察官
被      告  甲○○
上列被告因毒品危害防制條例案件，經檢察官提起公訴（96年度
毒偵字第10136 號），嗣因被告就被訴事實為有罪之陳述，經本
院合議庭裁定由受命法官獨任依簡式審判程序審理，判決如下：
    主  文
甲○○施用第一級毒品，累犯，處有期徒刑拾月，扣案第一級毒
品海洛因壹包（驗前淨重零點壹肆公克，驗後淨重零點壹貳肆
公克），沒收銷燬之；又施用第二級毒品，累犯，處有期徒刑肆
月。應執行有期徒刑壹年，扣案第一級毒品海洛因壹包（驗前淨
重零點壹肆公克，驗後淨重零點壹貳肆公克），沒收銷燬之。
    事  實
一、甲○○於民國90年間因施用毒品案件，經本院以90年度毒聲
    字第5797號裁定送觀察、勒戒後，認無繼續施用毒品之傾向
    ，於91年2 月4 日釋放，並經臺灣高雄地方法院檢察署檢察
    官以91年度毒偵緝字第15號為不起訴處分確定；又於92年間
    因施用毒品案件，經台灣高雄地方法院檢察署檢察官起訴並
    戒治，戒治部分於93年1 月9 日因法律修正報結，起訴部分
    經本院以92年度訴字第2594號判處有期徒刑1 年，並經臺灣
    高等法院高雄分院以93年度上訴字第1239號駁回上訴而告確
    定；復於93年間因施用毒品案件，經本院以93年度訴字第33
    33號分別判處有期徒刑1 年2 月、6 月，應執行有期徒刑1
    年6 月確定，上開二案經本院94年度聲字第3404號裁定應執
    行刑有期徒刑2 年6 月，於96年4 月14日縮短刑期假釋出監
    ，於96年7 月12日假釋付保護管束期滿未經撤銷視為執行完
    畢。詎其仍不知悔改，未能戒除毒癮，基於施用第一級毒品
    海洛因及第二級毒品甲基安非他命之犯意，於96年10月29日
    17時許，在高雄縣大社鄉某公園內，以將海洛因置於注射針
    筒摻水混合後注射之方式，施用海洛因1 次；另於96年10月
    31日下午21時30分許回溯至24小時內某時，在上開地點，以
    玻璃球燒烤方式施用甲基安非他命1 次。嗣於96年10月31日
    下午18時50分許，因形跡可疑，在高雄市○○區○○路與後
    勁中街為警查獲，扣有海洛因1 包（驗前淨重0.134 公克，
    驗後淨重0.124 公克），並經同意採尿檢驗結果呈嗎啡陽性
    、甲基安非他命陽性反應，而悉上情。
二、案經高雄市政府警察局楠梓分局報請臺灣高雄地方法院檢察
    署檢察官偵查起訴。
    理  由
一、本件被告甲○○所犯係死刑、無期徒刑、最輕本刑為3 年以
    上有期徒刑以外之罪，其於準備程序中就被訴事實為有罪之
    陳述，經法官告知簡式審判程序之旨，並聽取公訴人及被告
    之意見後，本院合議庭認宜進行簡式審判程序，依刑事訴訟
    法第27 3條之1 合議裁定由受命法官獨任進行簡式審判程序
    ，合先敘明。
二、上揭事實，業據被告甲○○於本院審理時自白不諱，並有高
    雄市立凱旋醫院96年11月12日出具之濫用藥物尿液檢驗報告
    及濫用藥物尿液檢體監管紀錄表各1 份在卷可稽，且扣案之
    白色粉末1 包經送驗結果（驗前淨重0.134 公克，驗後淨重
    0.124 公克），確實含海洛因成分，有高雄市立凱旋醫院97
    年2 月1 日出具之濫用藥物尿液檢驗報告鑑定書1 紙附卷可
    參，足認被告之自白與事實相符，應可採信。又毒品危害防
    制條例第20條、第23條將施用毒品之刑事處遇程序，區分為
    「初犯」及「5 年內再犯」、「5 年後再犯」。依其立法理
    由之說明：「初犯」，經觀察、勒戒或強制戒治後，應為不
    起訴處分或不付審理之裁定；經觀察、勒戒或強制戒治執行
    完畢釋放後，「5 年內再犯」者，因其再犯率甚高，原實施
    之觀察、勒戒及強制戒治既已無法收其實效，爰依法追訴或
    裁定交付審理。至於經觀察、勒戒或強制戒治執行完畢釋放
    後，「5 年後再犯」者，前所實施之觀察、勒戒或強制戒治
    已足以遮斷其施用毒品之毒癮，為期自新及協助其斷除毒癮
    ，仍適用「初犯」規定，先經觀察、勒戒或強制戒治之程序
    。從而依修正後之規定，僅限於「初犯」及「5 年後再犯」
    2 種情形，始應先經觀察、勒戒或強制戒治程序。倘被告於
    5 年內已再犯，經依法追訴處罰，縱其第3 次（或第3 次以
    上）再度施用毒品之時間，在初犯經觀察、勒戒或強制戒治
    執行完畢釋放5 年以後，已不合於「5 年後再犯」之規定，
    且因已於「5 年內再犯」，顯見其再犯率甚高，原實施觀察
    、勒戒或強制戒治，已無法收其實效，即應依該條例第10條
    處罰（最高法院95年5 月9 日第7 次刑事庭會議決議參照）
    。查被告前因施用毒品案件，經本院以90年度毒聲字第5797
    號裁定送觀察、勒戒後，認無繼續施用毒品之傾向，於91年
    2 月4 日釋放，並經臺灣高雄地方法院檢察署檢察官以91年
    度毒偵緝字第15號為不起訴處分確定，於前開觀察、勒戒完
    畢釋放後5 年內，又於92年間因施用毒品案件，經本院以92
    年度訴字第2594號判處有期徒刑1 年，並經臺灣高等法院高
    雄分院以93年度上訴字第1239號駁回上訴而告確定，復於93
    年間因施用毒品案件，經本院以93年度訴字第3333號分別判
    處有期徒刑1 年2 月、6 月，應執行有期徒刑1 年6 月確定
    ，有臺灣高等法院被告前案紀錄表1 份在卷可按。是被告於
    觀察、勒戒完畢釋放後5 年內再犯施用毒品之罪，且經依法
    追訴處罰。從而，本件事證明確，被告犯行足堪認定，應依
    法論科。
三、核被告所為，係犯毒品危害防制條例第10條第1 項、第2 項
    施用第一、第二級毒品之罪。其持有第一、第二級毒品海洛
    因、甲基安非他命之低度行為，分別為施用之高度行為吸收
    ，均不另論罪。被告所犯上開2 罪，犯意各別，行為互異，
    應分論併罰。又被告有如前開事實欄所載之犯罪科刑及執行
    紀錄，此有臺灣高等法院被告前案紀錄表1 份在卷可稽，其
    前受徒刑之執行完畢後，5 年以內故意再犯本件有期徒刑以
    上之罪，為累犯，均應依刑法第47條第1 項之規定，加重其
    刑。爰審酌被告於前經觀察、勒戒執行完畢釋放後，仍未能
    徹底戒絕毒品，復再犯多次涉犯施用毒品之罪，經起訴判刑
    確定，有臺灣高等法院被告前案紀錄表在卷可參，又再為本
    件施用毒品罪，顯見其自制力不足，無法擺脫毒品，未能體
    悟施用毒品對自己、家人造成之傷害及社會之負擔，惟念所
    犯施用毒品罪乃屬戕害自身身心健康行為，尚未對他人造成
    實害，其行為本身對社會所造成之危害並非直接，反社會性
    之程度應屬較低，且其犯後已坦認犯行，分別量處如主文所
    示之刑，並定其應執行之刑。末扣案之白色粉末1 包（驗前
    淨重0.134 公克，驗後淨重0. 124公克）經送驗結果，含海
    洛因成分，業如前述，屬毒品危害防制條例第2 條第2 項第
    1 款所規定之第一級毒品，且屬違禁物，爰依毒品危害防制
    條例第18條第1 項前段之規定，不問屬於犯人與否沒收銷燬
    之。又殘留第一級毒品海洛因之包裝袋與其上殘留之海洛因
    已無從完全析離，且無析離實益，爰視為違禁物一併沒收銷
    燬之。至鑑驗耗用之海洛因既已滅失，自無庸宣告沒收銷燬
    ，併此敘明。
據上論斷，應依刑事訴訟法第273 條之1 第1 項、第299 條第1
項前段，毒品危害防制條例第10條第1 項、第2 項、第18條第1
項前段，刑法11條前段、第47條第1 項，第51條第5 款，判決如
主文。
本案經檢察官曾靖雅到庭執行職務。
中    華    民    國    97    年    9     月    17    日
                  刑事第十六庭  法  官    文昌
以上正本證明與原本無異。
如不服本判決應於收受本判決後10日內向本院提出上訴書狀，並
應敘述具體理由，如未敘述上訴理由者，應於上訴期間屆滿後20
日內補提理由書狀於本院（均須按他造當事人之人數附繕本）「
切勿逕送上級法院」。
中    華    民    國    97    年    9     月    17    日
                                書記官    吳良美
附錄本判決論罪之法條：
毒品危害防制條例第10條
施用第一級毒品者，處 6 月以上 5 年以下有期徒刑。
施用第二級毒品者，處 3 年以下有期徒刑。


司法院資訊處製作；財團法人民間司法改革基金會備份。
